【裁判字號】    97,訴,38
【裁判日期】    970214
【裁判案由】    偽證
【裁判全文】
臺灣高雄地方法院刑事判決                97年度訴字第38號
公  訴  人  臺灣高雄地方法院檢察署檢察官
被      告  甲○○
上列被告因偽證案件，經檢察官提起公訴（96年度偵續字第435
號），嗣因被告就被訴事實為有罪之陳述，經本院告知簡式審判
程序意旨，並聽取公訴人及被告之意見後，本院合議庭裁定由受
命法官獨任依簡式審判程序審理，判決如下：
    主  文
甲○○犯偽證罪，處有期徒刑肆月，減為有期徒刑貳月。緩刑貳
年，應向公庫支付新臺幣壹萬伍仟元。
    事  實
一、甲○○於民國95年4 月3 日晚間9 時50分許，前往高雄市○
    ○區○○街163 號翁俊旭所經營之「來來遊藝場」把玩賭博
    性電子遊戲機「水果盤」賭博財物，俟其玩畢後，持店員王
    怡君洗分後所交付之積分卡，依指示至店內廁所後方櫃子內
    拿取換得之新臺幣（下同）2,100 元現金後，為在遊藝場內
    喬裝顧客之警員聯繫在附近待命之警員攔檢查獲（翁俊旭及
    店員王怡君、陳敏娥、周益珠等人所涉賭博罪部分，已由本
    院以95年度簡上字第1123號分別判處有期徒刑5 月、3 月、
    3 月、3 月確定；甲○○所涉賭博罪部分已由臺灣高雄地方
    法院檢察署檢察官以95年度偵字第10253 號依職權為不起訴
    處分確定）。惟因甲○○於95年12月13日本院95年度簡上字
    第1123號案件審判程序中，以證人身分接受承審法官訊問，
    竟基於偽證之故意，供前具結，針對「來來遊戲場」是否有
    賭博情事而與案情有重要關係之事項，虛偽陳稱：「（問：
    當天有無前往廁所置物櫃旁拿2,100 元？）無。」、「（問
    ：於警詢、偵查中為何陳述於廁所置物櫃拿取2,100 元？）
    這是警察第一次詢問我時要我如此陳述。後來到分局、地檢
    署時，因為時間已經拖延很久，我要趕回家，所以就配合警
    詢、偵查作如此陳述。因為怕說隔天趕不及清明節回家。」
    、「（問：以前有無前往來來遊藝場換過錢？）無。」、「
    （問：為何在警局坦承於本案之前在來來遊藝場換過2 、3
    次錢？）第一次詢問時，警察要我趕快坦承就可以趕快回去
    。並說我這個事情，是以關係人辦理，但是我之前並沒有在
    來來遊藝場換過錢。」、「（問：於偵查中陳述，請上訴人
    即被告王怡君開分，最後洗42,000分，最後換1,000 元？）
    我並沒有換錢。當天我於偵查中因為時間關係，所以陳述不
    實在。」等語，足以影響司法機關審判之正確性。
二、案經臺灣高雄地方法院檢察署檢察官自動檢舉偵查起訴。
    理  由
理  由
一、本件被告甲○○所犯為死刑、無期徒刑、最輕本刑為3 年以
    上有期徒刑以外之罪，其於準備程序進行中，就被訴事實為
    有罪之陳述，經告知簡式審判程序之旨，並聽取當事人之意
    見後，本院合議庭裁定由受命法官獨任進行簡式審判程序，
    合先敘明。
二、訊據被告甲○○對於上開事實均坦承不諱（本院卷第15、34
    、35頁），並有被告於本院95年度簡上字第1123號賭博案件
    之95年12月13日審判筆錄、證人結文及本院95年度簡上字第
    1123號判決各1 份（本院95年度簡上字第1123號卷第100 、
    102 至110 、168 至174 頁）在卷可稽，堪信被告前揭自白
    與事實相符。本件事證明確，被告犯行堪以認定，應依法論
    科。
三、論罪、科刑
  (一)按刑法上之偽證罪，不以結果之發生為要件，一有偽證情事
    ，無論當事人是否因而受有利或不利之判決，均不影響其犯
    罪之成立（最高法院71年度臺上字第8127號判例參照）。被
    告甲○○於本院95年度簡上字第1123號賭博案件95年12月13
    日審理時，就「來來遊戲場」是否有從事賭博情事，而與案
    情有重要關係之事項，在供前經法院諭知具結義務及偽證處
    罰，並使之具結後，仍為虛偽之陳述，核其所為，係犯刑法
    第168 條之偽證罪。爰審酌被告經具結後，猶就案情重要事
    項為虛偽證言，已對國家司法審判產生重大危害，惟其於犯
    後已能坦承犯行，態度尚佳等一切情狀，量處如主文所示之
    刑，以資懲儆，又被告前揭犯行之犯罪時間在96年4 月24日
    以前，符合中華民國九十六年罪犯減刑條例之規定，依法減
    輕宣告刑之2 分之1 。又本罪為法定本刑7 年以下有期徒刑
    之罪，不能依刑法第41條第1 項前段（須為法定本刑5 年以
    下之罪）之規定諭知易科罰金之折算標準；另關於被告甲○
    ○為虛偽陳述之本院95年度簡上字第1123號賭博案件，業於
    96年1 月24日判決確定在案，此有該判決書在卷可參（本院
    95年度簡上字第1123號卷第168 至174 頁），然因被告並未
    於該案確定之前坦承其偽證犯行，尚不合於刑法第172 條「
    於所虛偽陳述之案件，裁判確定前自白」之規定，是不能依
    該條規定減輕或免除其刑，附此敘明。
  (二)末以被告甲○○未曾因故意受有期徒刑以上刑之宣告，有臺
    灣高等法院被告前案紀錄表附卷可憑（本院卷第38頁），僅
    因一時貪圖逸樂，以電子遊戲機賭博牟利，遭警查獲，嗣經
    承審法官以證人身分告知其法律規定及利害關係後，仍短於
    思慮，未據實陳述，雖非合宜，惟其所耗費訴訟資源尚非鉅
    大，且犯罪後已知其嚴重而坦承認罪，本院認經此偵審程序
    及刑之宣告，當知所警惕而無再犯之虞，爰併予宣告緩刑2
    年，惟應向公庫支付15,000元，使知惕勵，並啟自新。
據上論斷，應依刑事訴訟法第273 條之1 第1 項、第284 條之1
、第299 條第1 項前段，刑法第168 條、第74條第1 項第1 款、
第2 項第4 款，中華民國九十六年罪犯減刑條例第2 條第1 項第
3款、第7條，判決如主文。
本案經檢察官呂乾坤到庭執行職務
中    華    民    國    97    年    2     月    14    日
                    刑事第十二庭  法  官
以上正本證明與原本無異。
如不服本判決應於收受本判決後10日內向本院提出上訴書狀，並
應敘述具體理由，如未敘述上訴理由者，應於上訴期間屆滿後20
日內補提理由書狀於本院（均須按他造當事人之人數附繕本）「
切勿逕送上級法院」。
中    華    民    國    97    年    2     月    14    日
                                  書記官  李柏親
附錄本案判決論罪科刑法條：
中華民國刑法第168條
（偽證罪）
於執行審判職務之公署審判時或於檢察官偵查時，證人、鑑定人
、通譯於案情有重要關係之事項，供前或供後具結，而為虛偽陳
述者，處7 年以下有期徒刑。


司法院資訊處製作；財團法人民間司法改革基金會備份。
